臺灣高等法院臺中分院民事判決　　　　　　 96年度上字第30號
上　訴　人　丙○○
訴訟代理人　林玲珠　律師
複 代理 人　甲○○
被 上訴 人　乙○○
訴訟代理人　王有民　律師
複 代理 人　洪主雯　律師
上列當事人間請求損害賠償事件，上訴人不服台灣台中地方法院
95年度訴字第1965號中華民國95年11月16日第一審判決，提起上
訴，本院於96年10月2日言詞辯論終結，判決如下：
    主  文
原判決關於命上訴人給付被上訴人新台幣貳佰萬元及法定遲延利
息暨該部分假執行之宣告並訴訟費用之裁判均廢棄。
上廢棄部分被上訴人在第一審之訴及假執行之聲請均駁回。
第一、二審訴訟費用除確定部分外，由被上訴人負擔。
    事實及理由
一按請求之基礎事實同一者，原告於第二審為訴之追加，毋庸得
  被告之同意，即得為之，此觀民事訴訟法第446條第1項、第
  255條第1項第2款之規定即明。查本件被上訴人在第一審係依
  侵權行為之法律關係為請求返還2,000,000元，在第二審即本
  院追加併依不當得利法律關係返還請求權為請求，其據以請求
  之基礎事實均為返還系爭款項2,000,000元，揆諸前揭說明，
  自毋庸得上訴人之同意而得為之，先予敘明。
二被上訴人起訴主張：上訴人自民國（下同）93年5月起，數度
  在台中市○○路之中科飯店內等處，向被上訴人提出標購訴外
  人顏茂林所有之台南市○○路○段253號法拍屋之投資計畫，表
  示該屋地段良好，有增值空間，被上訴人於實地勘查後同意上
  開提議，而分別於93年11月間、94年1月間轉帳2,000,000元予
  上訴人，作為共同投資之款項，詎上訴人收受後，竟未參與投
  標，而在該屋拍定之後，改向被上訴人提議向得標之人購買，
  惟上訴人仍未實際進行價購，經被上訴人多次詢問上開資金之
  投資情形，上訴人均藉詞搪塞，嗣後被上訴人向上訴人表示終
  止該投資契約，並請求上訴人返還投資款，上訴人竟拒不返還
  ；又上訴人多次向被上訴人借款，借款金額合計589,991元。
  爰依侵權行為損害賠償請求權，請求上訴人給付2,000,000元
  ，另依消費借貸款返還請求權，請求上訴人給付589,991元等
  語。
  上訴人則以：兩造為情侶關係，被上訴人所交付之2,000,000
  元並非投資款，而係被上訴人所為之贈與。兩造雖立書面字據
  稱欲投資購屋，但實際上並無任何投資之關係，被上訴人所提
  出之收據係假收據，未載記投資之比例及內容，若投資等情為
  真，則何以被上訴人於93年11月4日、94年1月間分別匯款1,50
  0,000元、500,000元予上訴人，卻於94年1月間始要求上訴人
  書立該協議？又，該字據並未言明投資台南之法拍屋，且該法
  拍屋經鑑價之結果，價值高達10,744,850元，93年12月23日第
  二次拍賣時，價值仍有6,888,000元，被上訴人所交付之投資
  款並不足以購買該屋。被上訴人所提出之字據，無非是為圖謀
  掩飾贈與行為之手段置辯。
三本件第一審對被上訴人之請求，判決部分（2,000,000元）勝
  訴，部分（500,000元）敗訴，上訴人就其敗訴（2,000,000元
  ）部分聲明不服，求為廢棄該部分並駁回被上訴人在第一審之
  訴。被上訴人則求為判決駁回上訴。
四本件事實理由、爭執不爭執事項，與第一審判決書記載者相同
  ，茲引用之。
五兩造在本審提出之新攻擊防禦方法：
  (一)上訴人方面：
  1.上訴人被訴刑事侵占犯行部分，業經法院判決無罪確定，上
    訴人自無侵權行為之可言：
  (1)查原審作為判決基礎之台中地方法院95年度中簡字第1433號
    刑事簡易判決，業經台中地方法院95年度中簡上字第460號
    刑事判決諭知：「原判決撤銷。丙○○無罪。」，有判決書
    附卷為憑，被上訴人不服，聲請檢察官提起上訴，亦經本院
    96年度上易字第311號刑事判決諭知：上訴駁回，亦即上訴
    人並無侵占犯行已確定，從而原審認定上訴人係以刑事犯罪
    之方式致被上訴人權利受損等語，即與事實不符。
  (2)次查，上訴人並未向被上訴人提議標購系爭房屋，更未與被
    上訴人約定共同投資標購系爭房屋，而本院刑事判決理由亦
    認定：「被上訴人所述之投資諸般情節，實與一般投資常情
    相違」、「系爭收據固能證明上訴人收受被上訴人2,000,00
    0元之事實，惟就後段有關投資購屋等相關記載，其當事人
    間真意如何，尚有待斟酌而不可逕依其字句之表面意思推斷
    當事人間實際上之法律關係。」、「系爭字據之存在，於本
    件尚無從用作認定上訴人與被上訴人間，就系爭2,000,000
    元款項係屬投資系爭房屋標買投資款之證據。」、「被上訴
    人與上訴人之間原有情感親密之關係，男女友人之間互為贈
    與，並非特殊有異於常情之事，且因係感情融洽之情況下所
    為之行為，依國人之生活習慣，鮮有特殊證據留存以資他日
    感情交惡時之憑據，則上訴人辯稱：這是被上訴人自願贈與
    的，沒有證據可以說明等語，自非可遽評斷為矯飾卸責之詞
    。」、「本件上訴人所辯，系爭2,000,000元並非被上訴人
    與其一起投資購買系爭房地之金錢等情，乃較被上訴人所指
    述之投資情節可堪採信」，足證兩造間確無共同投資系爭房
    屋之契約存在，從而上訴人未參與投標，對被上訴人不生影
    響。
  (3)由上所述，上訴人並無侵占犯行，既經刑事判決無罪確定在
    案，則被上訴人主張上訴人有侵占其投資款之侵權行為，洵
    屬無據。
  2.按當事人主張有利於己之事實者，就其事實有舉證之責任，
    民事訴訟法第277條本文定有明文，又以侵權行為為原因，
    請求回復原狀或損害賠償者，應就其權利被侵害之事實負立
    證之責，最高法院19年上字第38號判例可資參照，查被上訴
    人起訴主張上訴人有侵權行為，無非係以檢察官聲請簡易判
    決處刑書及其委請律師於94年8月30日所發之存證信函為據
    ，惟查上訴人所涉刑事侵占案件業經獲判無罪確定已如上述
    ，則檢察官聲請簡易判決處刑書已不足以資為上訴人有何侵
    權行為之佐證，另被上訴人委請律師所發之存證信函內容亦
    完全與事實不符，上訴人並否認為真正，則被上訴人顯未就
    上訴人有侵權行為之事實盡舉證責任，而上訴人既無侵害行
    為，即無賠償之可言，故被上訴人請求上訴人賠償2,000,00
    0元及法定遲延利息，並無理由，原審不察，竟准許被上訴
    人此部分請求，認事用法即有未洽，而不應予以維持。
  (二)被上訴人方面：
    上訴人受有2,000,000元之利益，然無法律上之原因，被上
    訴人起訴請求上訴人應返還其所受利益，應有理由:
  1.被上訴人乙○○分別係透過訴外人湯富鈞於93年11月4日匯
    款1,500,000元、自行於94年1月10日匯款500,000元予上訴
    人丙○○之事實，業據被上訴人與上訴人所共承，並有彰化
    銀行匯款回條聯（另有一筆轉帳單據業已遺失，業據被上訴
    人於95年1月12日偵訊時自承在卷）、臺灣中小企業銀行跨
    行匯款入戶電匯申請書、上訴人土地銀行之存簿明細在卷可
    稽，故上訴人確實受領有被上訴人所匯之2,000,000元匯款
    之事實，業經本院96年上易字第311號刑事判決予以認定。
  2.本件被上訴人交付2,000,000元予上訴人係為投資購買房屋
    ，上訴人雖主張2,000,000元係贈與所得，然絕非屬實。稽
    此，上訴人竟於受領後，未代被上訴人投資購買法拍屋，其
    無法律上原因受有2,000,000元之利益，被上訴人於本院追
    加請求其返還2,000,000元不當得利應有理由。
六本院審理之結果：
  本件被上訴人主張於93年11月間、94年1月間轉帳2,000,000元
  予上訴人，及上訴人經催後迄未返還等各節，為上訴人所不爭
  ，並有被上訴人於刑事程序所提出之匯款單據可資佐證，自可
  信為真實。兩造所爭執者，為上開被上訴人所匯之款項，究為
  被上訴人對上訴人之贈與，或被上訴人與上訴人間共同投資之
  出資。經查：
  (一)本件系爭房屋係一屋齡40年左右（53年建築完成）、土地26
    .92坪（89平方公尺）、建物98.95坪（共計239.58平方公尺
    ）之4層樓建物（4樓為增建之鐵皮屋架構，為87.56平方公
    尺），有該屋之建物登記第2類謄本、誠康管理顧問有限公
    司91年8月15日（91）誠估金字第910711號鑑定內容、土地
    鑑定表、建物鑑定表附臺灣臺南地方法院93年度執字第2884
    4號卷內可稽，堪信為事實。惟被上訴人於刑事庭稱：那是3
    層樓的房子，約4、50坪（後改稱約5、60坪），土地大約為
    20坪，屋齡經上訴人告知約30年左右，市價大約5、6百萬元
    等語。由此可見，被上訴人顯然對於系爭房屋之狀況並不甚
    知悉，衡諸常情，一般人欲購買價值達數百萬元之房屋以投
    資，就投資標的莫不詳盡研究，甚至多次到場、進屋觀察，
    以資瞭解該屋是否具有增值潛力，否則數百萬元之投資極可
    能因不慎投資失利而付諸流水。惟以被上訴人所知悉之房屋
    基本資料與實際情況有前開差距，是否果係欲投資該屋？已
    啟人疑竇。況被上訴人亦於刑事庭中自陳：知道該系爭房屋
    當時係由上訴人之父母自住，是想等到上訴人之父母百年（
    過世）之後再計算盈虧等語。惟一般人購屋之目的，大抵可
    分為自住或投資兩種，若係屬投資，則多半係購屋後待價而
    沽以賺取價差，或者將房屋出租他人以收取租金孳息，本件
    被上訴人雖自稱要投資購買系爭房屋，惟一方面知道該屋刻
    正由上訴人之父母居住（顯然被上訴人並非欲供自己居住）
    ，另一方面在以投資為前提之情況下，竟未與上訴人或上訴
    人之父母約定相關之借用契約或租賃契約，則若年度相關房
    屋稅、地價稅等等應由何人繳交，亦陷於不明狀態，加以房
    屋亦有折舊之問題，屆時應如何均攤等等，被上訴人就此等
    投資契約重要之點，均未有相關之事證足以證明其曾與上訴
    人有所約定。另就總投資金額、各參與投資之人士及投資比
    例等，被上訴人均於刑事庭稱：不清楚等語，可見被上訴人
    所述之投資諸般情節，實與一般投資常情相違，則被上訴人
    所述是否可採，已非無疑。
  (二)被上訴人就前開疑點雖一再執上訴人所坦認為其書立，其上
    記載有：「茲收到乙○○匯款貳筆，共計新台幣貳佰萬元整
    ，作為投資購屋用，言明於投資標的物售出後，按投資比例
    分配盈虧結算。此收據經雙方同意不得移轉他人。」等語之
    收據1紙（附於臺灣臺中地方法院檢察署94年度交查字第753
    號卷第7頁），為其論述確實係以2,000,000元投資系爭房屋
    之標買之依據。惟查，前開收據內固載明上訴人收受被上訴
    人匯款金額無誤，惟就所投資房屋坐落地點、房屋地址、房
    地之大小、房屋總價、尚有何人以多少金額參與投資、被上
    訴人實際之投資比例、相關稅賦負擔甚至將來如何出售房屋
    等相關細節，均付之闕如，此在在與一般投資購買房屋，為
    求謹慎起見，莫不一一就前開相關細節仔細琢磨而訂立契約
    之情節大相逕庭，被上訴人身為外商公司從業人員，學歷智
    識尚屬在一般平常人之上，就此等重要之情節，實無輕易忽
    略而輕率地逕以此等簡略記載之收據作為投資購屋執據之可
    能。被上訴人雖再指稱：字據是上訴人寫的，大概是不想她
    父母受到不必要的打擾等語，惟被上訴人乃一有辨識事理之
    成年人，就此部分大可在收到該等語意不清之字據時，要求
    上訴人明確書立相關投資標的之特徵，且本件依據卷內資料
    ，並無何被上訴人方面會為難上訴人家人之相關事證，被上
    訴人此處所指縱屬事實，亦屬單方面臆測之詞，不足作為認
    定上訴人簽立字據不書明相關投資標的、投資金額多寡及比
    例等相關事項之原因。本院因認系爭收據固能證明上訴人收
    受被上訴人2,000,000元之事實，惟就後段有關投資購屋等
    相關記載，其當事人間真意如何，尚有待斟酌而不可逕依其
    字句之表面意思推斷當事人間實際上之法律關係。況被上訴
    人匯款之時間分別在93年11月4日及94年1月10日，惟該等匯
    款單據1張金額為1,330,000元（由被上訴人匯至案外人湯富
    鈞之帳戶內，再由湯富鈞轉匯1,500,000元予上訴人，被上
    訴人稱此係因為友人湯富鈞係代書，又係其高中同學、大學
    學弟，加以其父母亦認識湯富鈞，所以採用這種方式以便能
    取信於父母）、1張則為500,000元，經被上訴人於95年1月
    12日偵訊時自承：另有1筆轉帳單據業已遺失等語，而被上
    訴人於刑事庭稱：沒有叫上訴人寫字據，只是之前有告訴上
    訴人，匯款到上訴人戶頭的事情被太太知道，因為當初款項
    是從父母的帳戶裡面提領的，經父母質問該筆匯款之真實用
    途，上訴人知道後即主動表示要簽立字據幫忙澄清等語。惟
    查，果被上訴人係以父母之錢投資參與系爭房屋之買賣，以
    被上訴人於本案當中一再強調這是父母財務規劃帳戶內的金
    錢等情觀之，此種投資他人目前仍居住中之房屋一事，乃屬
    茲事體大，依據常情，多半會告知父母詳情以免父母擔心，
    然被上訴人非但捨此不為，竟仍先以匯入案外人湯富鈞帳戶
    ，再由湯富鈞轉匯到上訴人戶頭之迂迴方式為之，且一開始
    均未留存相關字據資為憑證，僅在事後被太太知道後，才告
    知上訴人關於其父母質問此筆金錢用途之事，且在上訴人表
    明要直接跟被上訴人父母談此事時，又輕易地以父母另有要
    事而未能與上訴人見面為由，未再另行安排見面時間而予以
    拒絕，復於收執前開字據後「一直」擺放在汽車前座的置物
    箱裡面（參閱刑事庭95年11月7日審理筆錄第7頁），而未提
    交予父母檢視；果欲安父母之心，當會要求上訴人把投資標
    的、金額、投資比例等重要之點書明，並對上訴人所交付之
    投資內容不甚明確（金額、標的坐落地點、位置以及投資比
    例、投資報酬分配方式）之收據，被上訴人竟不加以爭執即
    將之予以收執，顯與一般日常生活經驗法則相違，亦非被上
    訴人單純以：因為信任上訴人，所以匯款後原本就投資事宜
    都沒有再加以過問等語得以解釋，其指稱投資之情節，實令
    人難以採信。從而，系爭字據之存在，於本件尚無從用作認
    定上訴人與被上訴人間，就系爭2,000,000元款項係屬投資
    系爭房屋標買投資款之證據。
  (三)再從被上訴人匯款時間與系爭法屋遭法院進行拍賣之時程以
    觀，被上訴人係於93年11月4日匯第1筆款項1,500,000元至
    上訴人之帳戶內，嗣於94年1月10日再匯500,000元至上訴人
    之帳戶內，業如前述；另被上訴人亦於刑事庭稱：當初沒有
    說要第幾拍才進去，才是最好的時機等語。而系爭房屋依據
    臺灣臺南地方法院前揭執行卷宗內之民事執行處通知顯示，
    係於93年11月25日由臺灣臺南地方法院民事執行處進行第一
    次拍賣，投標保證金為1,722,000元，嗣因流標而改於同年
    12月23日進行第二次拍賣，投標保證金為1,378,000元，又
    因流標而改至94年1月20日進行第三次拍賣，投標保證金為
    1,103,000元，亦因流標而改至94年4月28日進行特別拍賣，
    投標保證金則為882,000元。則果被上訴人欲投資系爭房屋
    之標買，就何時？以多少金額投標？等等，由其證述內容可
    知其完全沒有腹案；被上訴人雖稱：這是因為上訴人表示該
    案要由她妹妹即證人顏夢蘭主導等語，惟此已與一般常情相
    違，蓋常人標買房屋，莫不特別關心何時進場參與會是最好
    的時機，以及應以多少之價格購買方屬划算等情，被上訴人
    就此竟全然不加過問，僅稱：只問結果、不問過程等語，實
    費人疑猜。加以被上訴人先稱：94年1月10日加匯500,000元
    ，是因為本來投資1,500,000元，後來上訴人說她公司副總
    投資500,000元，後來因為子女在紐西蘭就學，需錢孔急，
    要向她催討，要求其再多投資500,000元，才會再匯500,000
    元給上訴人作為投資等語（參閱臺灣臺中地方法院檢察署95
    年他字第184號卷第18頁、臺灣中小企業銀行跨行匯款入戶
    電匯申請書及刑事庭95年11月7日審理筆錄第5、6頁），惟
    證人即曾任上訴人公司副總之劉玉鳳已於刑事庭稱：與上訴
    人之間並沒有金錢往來等語，則被上訴人所稱是否屬實，尚
    非謂無疑。縱被上訴人僅係單純聽信上訴人單方、片面之詞
    ，惟其亦於刑事庭稱：沒有去求證等語，則就此等增資500,
    000元之事，亦非同小可，被上訴人竟在未進行求證之情況
    下即率爾加匯500,000元予上訴人，亦與常情不符。再者，
    被上訴人人稱：因為上訴人說很緊急，所以加匯500,000元
    時即直接匯入上訴人之帳戶內等語。惟如前述，系爭房屋之
    第3標係在94年1月20日，與被上訴人匯款500,000元之94年1
    月10日間相差十日，以現今各家銀行匯款業務實務，均能在
    當日結帳之前順利完成匯款，何來緊急之情況？被上訴人此
    處所述，已顯具瑕疵。更何況依據卷附投標資料顯示，系爭
    房屋第3標之保證金只需1,103,000元（若得標，則應於7日
    內付清房地價款），果如被上訴人所稱，之前已經投資1500
    ,000元，則縱使上訴人之資金臨時有短絀情形發生，亦於第
    三次參與投標無影響，當無以情況緊急而要求被上訴人即刻
    匯款至上訴人名下帳戶內，以便投資之可能。被上訴人大可
    好整以暇地繼續依循其所使用之「安全模式」（即匯款入其
    父母亦認識之友人湯富鈞戶頭內，以便取信於父母表示這是
    正當良好的投資），以進行其所謂之「投資」系爭房屋之標
    買，惟被上訴人亦捨此不為，反而逕將款項匯入上訴人之帳
    戶內，顯然前開指述有與事理相違之矛盾所在。
  (四)另被上訴人一再以其曾於93年10月間，與證人朱育德即系爭
    房屋進行民事執行拍賣之銀行代理人聯繫，以確認系爭房屋
    確實於93年11月，由法院進行第一次拍賣等情。惟證人朱育
    德於偵訊中稱：「我不認識上訴人，被上訴人有打電話向我
    詢問房子拍賣的事，第一次約是第三拍時約93年10月份，他
    問我是不是承辦顏茂林法拍屋，問我價位及拍賣時間，我就
    告訴他三拍的時間及價位，他聲音比較細，我聽得出來。後
    來在94年10月份（應係4月份之誤植），他直接到公司找我
    ，說房屋已拍定了問我拍定的金額，我有告訴他拍定金額為
    5,700,000元」、「只有接觸這兩次，他要來找我的時候有
    先打電話給我」、「94年4月28日乙○○有打電話給我，他
    問我有無拍定，我說要問書記官，後來他又打來我才跟他說
    已經拍定。」等語。觀諸系爭房屋第1、2、3次拍賣時間分
    別為93年11月、12月及94年1月間，業如前述，則證人朱育
    德供稱被上訴人第一次打電話向其詢問房子拍賣是在第三拍
    時約93年10月份，即屬有誤。再者，縱被上訴人曾打電話詢
    問證人朱育德系爭房屋之標賣情形，亦難據此認定係因參與
    投資之利害關係而為之，蓋一般亦有基於與上訴人之間之情
    誼而電話詢問之可能，況且，被上訴人既一再表示係投資系
    爭房屋，照道理而言，應可逕行詢問上訴人有關房屋拍定之
    事，實無需大費周章打電話給銀行承辦之行員，此部分亦難
    僅因被上訴人曾經電詢證人朱育德有關系爭房屋拍賣之事，
    而認定被上訴人確實係以2,000,000元參與系爭房屋標買之
    投資。
  (五)此外，被上訴人雖以證人楊翎鳳乃其生活教練（Caoch），
    其有任何事情都會告訴證人楊翎鳳，包括本件投資事情等語
    ，資為其係以2,000,000元投資上訴人、參與系爭房屋標買
    投資之論據。惟查，該證人楊翎鳳於刑事庭稱：94年8月12
    日曾陪同被上訴人前去與上訴人談投資法拍屋的事情，被上
    訴人乙○○是在去那天的2星期前提到這件事情，是看到上
    訴人所寫的字據才知道有投資2,000,000的事情，投資的情
    節都聽被上訴人講的等語，顯見證人楊翎鳳亦僅係透過被上
    訴人乙○○之告知才獲得被上訴人投資標買系爭房屋的事情
    ，此乃屬明顯之傳聞證據，不足作為認定被上訴人有投資標
    買系爭房屋之證據。再者，證人楊翎鳳復稱：印象中被上訴
    人曾說過要購買的房子大概是在臺中，但是協談過程中，都
    沒有講坪數多大？總價多少也沒有講？當時也不曉得還有誰
    投資多少？甚至上訴人有無參與投資，也不清楚等語，姑不
    論證人楊翎鳳所稱投資標的之所在位置與實際之系爭房屋所
    在係在不同縣市，僅就投資標的一項，即與現實有相當大的
    出入，果證人楊翎鳳知悉被上訴人投資之事，自無就此等重
    要之點，於談判時不加以聞問之理。由此益徵被上訴人所稱
    本件係屬投資款之給付一事，與事實相去甚遠。雖證人楊翎
    鳳於刑事庭稱：當天被上訴人並未提到房子在臺中，會覺得
    房子在臺中，是因為上訴人要買房子給父母住，上訴人一直
    住在臺中，才認為房子應該是在臺中云云，核與刑事庭之證
    詞迥然不同，尚難遽信該部分所言。反觀證人楊翎鳳於刑事
    庭稱：有關投資房子的事情，都是聽被上訴人說的，上訴人
    當天有說事情不是像被上訴人講的這樣等語，益認被上訴人
    交付上訴人2,000,000元之內情並非僅係投資購屋般單純。
  (六)再本件被上訴人雖指稱，系爭房屋之標買，係由其參與出資
    ，部分則為上訴人之妹即證人顏夢蘭負責等語。惟查，證人
    顏夢蘭於刑事庭稱：參與系爭房屋之第四次投標（即94年4
    月28日所舉行之特別標）一事，只有其與夫婿2人知悉，不
    曾告訴過姐姐丙○○，當時係以其與擔任警職之夫婿之儲蓄
    及貸款支付相關款項，其中押標金八十多萬元是用原來定存
    解約的款項，另外當時也有排到公教人員貸款的名額，標買
    系爭房屋之動機是因為負擔的起，也想置產，另外一方面也
    覺得如果買到系爭房屋，那原來住在理面的父母親就不用在
    晚年承受搬家之苦，所以就在94年4月21日將儲蓄提出，買
    了押標金的郵局支票，再委託大姊顏梅芳於投標當日代為參
    與投標等語，並當庭提出其郵局存摺、苗栗造橋鄉農會大西
    分社存摺附卷，觀諸該郵局存摺於94年4月21日當天僅有882
    元之存款紀錄，惟確實有162,000元之提款紀錄，而農會存
    摺內則顯示其曾於94年4月21日當天提領280,000元，而該等
    存簿先後均無異常入戶匯款資料。復參以顏夢蘭郵局帳戶確
    於94年4月21日開出882,000元之投標保證金額支票，受款人
    為臺灣臺南地方去院，有臺灣郵政股份有限公司苗栗分局函
    覆檢送該支票影本附卷可稽。果被上訴人早已於94年1月前
    匯款2,000,000元予上訴人，並供作本件與證人顏夢蘭投資
    之用，證人顏夢蘭自無需趕在特別標下標前，將定期存款解
    約而提出該筆儲蓄金額，湊足該次押標金而購買台支寄予其
    姐顏梅芳以辦理投標事宜，則被上訴人所述有參與系爭房屋
    標買之投資等語，再次顯露出蹊蹺。此處益徵證人顏夢蘭稱
    此次參與標買系爭房屋，係其與夫婿自己之主意，沒有尋求
    其姊即上訴人丙○○奧援之說詞，尚屬有據而非不可採。
  (七)至上訴人固因先辯稱：因為父母在臺南市住的房子要被拍賣
    ，被上訴人為安定上訴人之家人，所以才提供2,000,000元
    讓其可以租房子或買房子給父母親住、有錢用等語（參閱臺
    灣臺中地方法院檢察署94年度交查字第753號卷第29至40頁
    存證信函），後又改稱：其與被上訴人之間係男女朋友關係
    ，曾經為被上訴人墮胎，而被上訴人又遲遲無法達成與其妻
    離婚之承諾，所以被上訴人才會匯款2,000,000元至其帳戶
    內，其中1,500,000元是贈與給其個人用的，另外500,000元
    則是被上訴人贈與表示讓其過年帶父母出國去玩使用的等語
    ，而出現辯解先後歧異之現象。惟查：
  1.被上訴人指稱之系爭2,000,000元係投資標買系爭房屋款項
    等節，已有前揭說明中所示之瑕疵，而不足為認定確實有投
    資事宜之相關證據。
  2.依據前揭交查卷第68至70頁，由被上訴人寄予上訴人之信件
    、便條屬紙內容、情節，以及刑事庭卷附國人入出境資料整
    批查詢名單所示之2人於93年6月18日、6月23日、7月24日、
    7月29日、8月17日、8月21日、10月9日、10月12日、11月5
    日、11月9日以及94年1月31日、2月3日、3月4日、4月5日、
    4月9日、5月11日、5月16日均有搭乘同一班次飛機出入境之
    紀錄等情觀之，堪認上訴人與被上訴人於93年至94年4、5間
    ，確實係關係感情親密之男女朋友等情無疑，否則無由互相
    傳遞露骨情感之字條、書信，更無可能屢次搭乘相同班次之
    飛機入出境臺灣，則上訴人所稱，與被上訴人間原本係男女
    朋友關係等語，益徵其可信度；再依據同卷第71頁所示之墮
    胎患者同意書，其上由被上訴人乙○○親自親名於配偶欄，
    以作為同意上訴人接受以服用藥物終止懷孕之同意證明，益
    徵被上訴人與上訴人間關係匪淺，否則身為已婚人士之被上
    訴人，豈有輕易即基於朋友情誼而為上訴人在墮胎聲明書上
    簽名之理；而被上訴人除系爭2,000,000元款項以外，尚曾
    於94年3月31日、4月28日、5月30日分別匯款35,000元、40,
    000元、40,000元之款項至上訴人設於彰化銀行之帳戶內，
    有該帳戶存摺資料影本附於前揭交查卷第76、77頁可查，復
    於94年6月6日加匯50,000元至上訴人帳戶，此等幾近於定期
    匯款之行為，加以前開匯款、出國期間，多有在系爭房屋94
    年4月28日遭法拍後，果被上訴人因上訴人食言未依約投資
    標買房屋而獨吞該等款項，被上訴人豈有寬宏大量至不計前
    嫌，在事端未能順利解決之前，而為前開諸般種種行為？
  3.由前開說明可知，被上訴人與上訴人之間原有情感親密之關
    係，男女友人之間互為贈與，並非特殊有異於常情之事，且
    因係感情融洽之情況下所為之行為，依國人之生活習慣，鮮
    有特殊證據留存以資他日感情交惡時之憑據，則上訴人辯稱
    ：這是被上訴人自願贈與的，沒有證據可以說明等語，自非
    可遽評斷為矯飾卸責之詞。
  4.固國人之間有親兄弟明算帳之情節，惟男女朋友間往往因感
    情因素，交往期間無論在生活、金錢上均不分彼此，甚至願
    意為對方犧牲奉獻，即便有借貸之民事契約關係，亦非均特
    別書立字據以求證據之留存，此屬人之常情而無違經驗法則
    。被上訴人固亦可稱，本即係因為信任上訴人，所以此次投
    資並無任何書面證據之留存云云，惟被上訴人於本件告訴中
    所指稱之投資情節，業經前述，有其礙難採信之瑕疵存在，
    相形之下，上訴人以其2人於93年間至94年交惡之前之種種
    相處情節，以及被上訴人於書信中在在流露出對上訴人之感
    情，作為其接受被上訴人所給予之2,000,000元之間接事證
    ，反而較可採信。則縱使上訴人曾就該款項之用途有前後些
    許出入之供述，惟尚不得據此即逕推認此即被上訴人欲用以
    投資系爭房地之資金，遑論上訴人有何意圖為自己不法利益
    之侵占意圖，即無侵權行為之事實。又被上訴人既以贈與原
    因給付上訴人2,000,000元，已如上述，並非無法律上之原
    因，自亦無不當得利可言。
  (八)綜上所述，本件上訴人所辯，系爭2,000,000元並非被上訴
    人與其一起投資購買系爭房地之金錢，而係男女感情因素之
    贈與等情，乃較被上訴人所指述之投資情節尚屬可採（上訴
    人因本件侵占罪嫌經本院判決無罪確定），原審為上訴人敗
    訴之判決，自有未合，上訴意旨指摘原判決不當，為有理由
    ，應予廢棄改判如主文所示。
據上論結，本件上訴為有理由，依民事訴訟法第450條、第78條
，判決如主文。
中　　華　　民　　國　　96　　年　　10　　月　　16　　日
                  民事第四庭    審判長法　官  黃斐君
                                      法　官  陳蘇宗
                                      法　官  黃永祥
以上正本係照原本作成。
如對本判決上訴，須於收受判決送達後20日內向本院提出上訴書
狀，其未表明上訴理由者，應於提出上訴後20日內向本院提出上
訴理由書（須按他造人數附具繕本）。
上訴時應提出委任律師為訴訟代理人之委任狀。具有民事訴訟法
第466條之1第1項但書或第2項之情形為訴訟代理人者，另應附具
律師及格證書及釋明委任人與受任人有該條項所定關係之釋明文
書影本。
                                      書記官  陳信和
中　　華　　民　　國　　96　　年　　10　　月　　17　　日
                                                      Ｃ
